---
title: "Tarea 1_Ejercicios Básicos de R"
author: "Jorge Palacios A01722533, Raul Correa A01722401"
date: "2023-03-28"
output: html_document
---

### Ejercicio 1

Crear un vector x con los datos 10, 11, 13, −1, 6,3


```{r}
x <- c(10, 11, 13, -1, 6,3)
```

### Ejercicio 2

Usando el vector x.

1.  Calcula la media

2.  Calcula la desviación éstandar

3.  Calcula la varianza

4.  Crea un vector con el nombre *est.x* en el que estén guardados los anteriores estadísticos.

```{r}
est.x <- c(mean(x),sd(x),var(x))
est.x

```


### Ejercicio 3

1.  Escribe un programa R para crear una secuencia de números del 20 al 50

2.  Encuentra la media de los números del 20 al 60

3.  Encuentra la sumatoria de todos los números del 51 al 91.

```{r}
c(20:50)
mean(c(20:60))
sum(c(51:91))

```


### Ejercicio 4

Escribe un programa R para crear un vector que contenga 10 valores enteros aleatorios entre -100 y +50. Revisa la función `sample( )`.

```{r}
c(sample((-100:50), size = 10))
```


### Ejercicio 5

Escribe un programa R para obtener los primeros 10 números de Fibonacci (1,1,2,3,5,8,13,21,34 y 55).

```{r}

vec1 <- c(1,1,0,0,0,0,0,0,0,0)


for(i in 1:8) {
  vec1[i+2] <- vec1[i+1] + vec1[i]
}

print(vec1)

  
```


### Ejercicio 6

Escribe un programa R para encontrar el valor máximo y mínimo de un vector dado. Debes probar\
con:

```{r}
serie1<-c(-11,32,52,84,2,6,83)
serie2<-c(-24,-42, 23,1,4,95,24)

max(serie1)
min(serie1)

max(serie2)
min(serie2)
```


### Ejercicio 7

Escribe una función R para multiplicar dos vectores de tipo entero y longitud n, de la misma\
longitud ambos.

```{r}
vec1 <- c(1L, 2L, 3L)
vec2 <- c(3L, 2L, 1L)

multVectors <- function(vec1, vec2){
  if (length(vec1) == length(vec2) && is.integer(vec1) && is.integer(vec2)){
    vectMult = vec1 * vec2
    print(vectMult)
  }
}

multVectors(vec1,vec2)


```



### Ejercicio 8

Escribe una función R para contar el valor específico en un vector dado. Ejemplo: en el vector x cuantos 7 hay?

```{r}
vect <- c(sample(1:10, size = 10, replace = TRUE))

findSevens <- function(vect){
  
  count = 0
  for(i in 1:length(vect)){
    if(vect[i] == 7){
      count = count + 1
    }
  }
  
  print(vect)
  cat("Sevens in the vector: ", count)
}

findSevens(vect)

```


### Ejercicio 9

Escribe una función en R para extraer cada enésimo elemento de un vector dado.

Ejemplo en un vector del 1:100, dame como salida una serie de i+n. Por lo tanto, si n=5.

Entonces el output sería: 1,6,11,16,21,26,31,36,41,46,51,56,61,66,71,76,81,86,91,96

```{r}
vect <- c(1:100);
n <- 5
i <- 1

function9 <- function(vect, n, i){
  
  while(i < length(vect)){
    print(vect[i])
    i <- i + n
  }
}

function9(vect,n,i)

```


### Ejercicio 10

Crea una función que me permita escoger a cuantos decimales de π quiero redondear.

```{r}
dec <- 11

decimalRounded <- function(dec){
  
  roundedPi <- round(pi, digits = dec)
  print(roundedPi)

}

decimalRounded(dec)

```
