---
title: "Clase 4: Biolgía molecular en R"
author: "Raúl Correa, Jorge Andrés Palacios"
output: html_document
---

```{r setup, include=FALSE}
knitr::opts_chunk$set(echo = TRUE)
```

# El dogma central de la biología molecular en R

## Ejercicio 1

Escribe una función que genere una secuencia aleatoria de DNA de tamaño "n".

Investiga más sobre las funciones `readline( )` y `sample( )`

```{r}
# Funcion que toma como parametro el tamaño para generar una secuencia aleatoria de ADN.
secRand <- function(size) {
  
  # A: Adenina
  # T: Timina
  # G: Guanina
  # C: Citosina
  # Se toma una muestra de 3 de estas 4 bases nitrogenadas
  muestra = c('A','T','G','C')
  
  # Se inicializa un vector con el codón inicial, donde se guardaran las cadenas de bases.
  resultado = c('AUG')
  
  # Creación de cada segmento de longitud 3 de la secuencia
  for (i in c(1:size)) {
    
    # Se guarda la muestra aleatoria en un string temporal
    tempString = sample(muestra,3)
    
    # Se concatena la muestra dentro del vector.
    resultado = c(resultado,tempString)
  }
  
  codonFinal = sample(c('UAG','UAA','UGA'),1)
  resultado = c(resultado,codonFinal)
  
  # Vector se reduce a un solo String con la secuencia de letras}
  resultado = paste(resultado, collapse = "")
  
  # Se imprime el String
  print(resultado)
  
}

# Se le pide al usuario indicar el tamaño de la secuencia de ADN en la consola
length = strtoi(readline(prompt = "Indica el numero de codones (excluyendo el principio y fin): "))

# Se corre la funcion secRand con el parametro indicado por el usuario.
secRand(length)

```

## Ejercicio 2

Codifica una función que calcula el tamaño de una secuencia de DNA.

```{r}
DNAsequence <- c("A","T","G","C","G","C","A","G","A","T","A","A")
sizeDNA <- length(DNAsequence)
sizeDNA
```

## Ejercicio 3

Crea una función que recibe una secuencia de DNA e imprime el porcentaje de cada base en la secuencia.

NOTA: Recuerda que R distingue entre mayúsculas y minúsculas. `T` en R sirve para realizar una prueba estadística llamada 'T de student', asi que usa la 't' para referirte a la timina.

```{r}

distribucionDeBases <- function(inputString) {
  inputString = toupper(inputString)
  countersGACT = c(0,0,0,0)
  
  charList = strsplit(inputString,split = "")
  size = nchar(inputString)
  
  
  for (i in c(1:size)) {
    
    currentChar = charList[[1]][i]
    
    if (currentChar == "G") {
      countersGACT[1] = countersGACT[1] + 1
    }
    
    if (currentChar == "A") {
      countersGACT[2] = countersGACT[2] + 1
    }
    
    if (currentChar == "C") {
      countersGACT[3] = countersGACT[3] + 1
    }
    
    if (currentChar == "T") {
      countersGACT[4] = countersGACT[4] + 1
    }
    
  }
  
  cat("Guanina: ", 100*countersGACT[1]/size, "%\n")
  cat("Adenina: ", 100*countersGACT[2]/size, "%\n")
  cat("Citosina: ", 100*countersGACT[3]/size, "%\n")
  cat("Timina: ", 100*countersGACT[4]/size, "%\n")

  
}

input = readline(prompt = "Ingresa la secuencia de ADN.")
# input <- secRand(90)
distribucionDeBases(input)

```

## Ejercicio 4

Programa una función que transcribe DNA a RNA.

```{r}
DNAsequence <- readline()

DNAtoRNA <- function(DNAsequence){
  dnaSplit <- strsplit(DNAsequence,split = "")
  out <- ""
  for(i in (1:length(dnaSplit[[1]]))){
    if (dnaSplit[[1]][i] == "T"){
      out <- paste0(out,"U")
    }else{
      out <- paste0(out,dnaSplit[[1]][i])
    }
  }
  return(out)
}

DNAtoRNA(DNAsequence)
```

## Ejercicio 5

Crea una función que traduce una secuencia de RNA a una secuencia de proteínas.
```{r}
aminoacidos_df <- data.frame(
  codones = c(
    "GGG","GGU","GGA","GGC",
    "GUG","GUU","GUA","GUC",
    "GAG","GAU","GAA","GAC",
    "GCG","GCU","GCA","GCC",
    
    "UGG","UGU","UGA","UGC",
    "UUG","UUU","UUA","UUC",
    "UAG","UAU","UAA","UAC",
    "UCG","UCU","UCA","UCC",
    
    "AGG","AGU","AGA","AGC",
    "AUG","AUU","AUA","AUC",
    "AAG","AAU","AAA","AAC",
    "ACG","ACU","ACA","ACC",
    
    "CGG","CGU","CGA","CGC",
    "CUG","CUU","CUA","CUC",
    "CAG","CAU","CAA","CAC",
    "CCG","CCU","CCA","CCC"
    ),
  
  amino = c(
    
    "Glicina","Glicina","Glicina","Glicina",
    "Valina","Valina","Valina","Valina",
    "Ácido glutámico","Ácido aspártico","Ácido glutámico","Ácido aspártico",
    "Alanina","Alanina","Alanina","Alanina",
    
    "Tirosina","Cisteína","STOP","Cisteína",
    "Leucina","Fenilalanina","Leucina","Fenilalanina",
    "STOP","Tirosina","STOP","Tirosina",
    "Serina","Serina","Serina","Serina",
    
    "Arginina","Serina","Arginina","Serina",
    "Metionina","Isoleucina","Isoleucina","Isoleucina",
    "Lisina","Asparagina","Lisina","Asparagina",
    "Treonina","Treonina","Treonina","Treonina",
    
    "Arginina","Arginina","Arginina","Arginina",
    "Leucina","Leucina","Leucina","Leucina",
    "Glutamina","Histidina","Glutamina","Histidina",
    "Prolina","Prolina","Prolina","Prolina"

    )
  
)
```


```{r}
# Expected: Glicina

dictAmino <- function(inputString) {
  
  out = NA
  
  # Indica la proteina correspondiente a la secuencia de RNA
  for (i in c(1:length(aminoacidos_df$codones))) {
    if (inputString == aminoacidos_df$codones[i]) {
      out = aminoacidos_df$amino[i]
    }
  }
  
  return(out)
}

traduccion <- function(inputString) {
  
  finalString = ""
  
  secCodones = strsplit(inputString, "")[[1]]
  secCodones = paste0(secCodones[c(TRUE, FALSE, FALSE)], 
                      secCodones[c(FALSE, TRUE, FALSE)],
                      secCodones[c(FALSE, FALSE, TRUE)])
  
  for (i in c(1:length(secCodones))) {
    tempString = secCodones[i]
    aminoacido = paste(dictAmino(tempString),"-")
    finalString = paste(finalString,aminoacido)
  }
  
  print(finalString)
}

inputString = readline(prompt = "Ingresa una secuencia de RNA:")
traduccion(inputString)

```

## Ejercicio 6

Escribe una función que recibe una hebra directa y regresa la hebra inversa

```{r}
hebraDirec <- readline()

invertirHebra <- function(hebraDirec){
  hebraInv <- rev(strsplit(hebraDirec, split = "")[[1]])
  out = ""
  for (i in c(1:length(hebraInv))) {
    out = paste0(out,hebraInv[i])
  }
  return(out)
}

invertirHebra(hebraDirec)
```

## Ejercicio 7

Escribe una función que recibe una hebra directa y obtiene la hebra complementaria

```{r}

complementario <- function(inputString) {
  charList = strsplit(toupper(inputString), "")
  outString = ""
  
  for (i in c(1:length(charList[[1]]))) {
    currentChar = charList[[1]][i]
    if (currentChar == "A") charList[[1]][i] = "T"
    if (currentChar == "T") charList[[1]][i] = "A"
    if (currentChar == "C") charList[[1]][i] = "G"
    if (currentChar == "G") charList[[1]][i] = "C"
    outString = paste0(outString,charList[[1]][i])
  }
  
  print(outString)

}

inputString = readline(prompt = "Ingresa una secuencia de ADN: ")
complementario(inputString)

```

## Ejercicio 8

Escribe la función en R para obtener la hebra complementaria inversa, desde una hebra de ADN.

```{r}
ejemplo8 <- function(inputString) {
  charList = strsplit(toupper(inputString), "")
  size = length(charList[[1]])

  for (i in c(1:size)) {
    currentChar = charList[[1]][i]
    if (currentChar == "A") charList[[1]][i] = "T"
    if (currentChar == "T") charList[[1]][i] = "A"
    if (currentChar == "C") charList[[1]][i] = "G"
    if (currentChar == "G") charList[[1]][i] = "C"
  }
  revCharList = rev(charList[[1]])
  outString = paste(revCharList, collapse = "")
  print(outString)

}

inputString = readline(prompt = "Ingresa una secuencia de ADN: ")
ejemplo8(inputString)
```

## Ejericicio 9

Escribe una función que recibe una secuencia de RNA y regresa su equivalente en DNA (Transcripción Inversa).

```{r}
transcripcionInversa <- function(inputString) {
  charList = strsplit(toupper(inputString), "")
  outString = ""
  
  for (i in c(1:length(charList[[1]]))) {
    currentChar = charList[[1]][i]
    if (currentChar == "A") charList[[1]][i] = "T"
    if (currentChar == "U") charList[[1]][i] = "A"
    if (currentChar == "C") charList[[1]][i] = "G"
    if (currentChar == "G") charList[[1]][i] = "C"
    outString = paste0(outString,charList[[1]][i])
  }
  
  print(outString)

}

inputString = readline(prompt = "Ingresa una secuencia de RNA: ")
transcripcionInversa(inputString)


```
